最高法院刑事判決　　　　　　九十四年度台上字第四三一三號
　　上　訴　人　甲○○
　　　　　　　　　　　　4號.
　　　　　　　　乙○○
　　　　　　　　　　　　12之.
上列上訴人等因強盜殺人案件，不服台灣高等法院台中分院中華
民國九十四年四月二十八日第二審判決（九十四年度上重訴字第
五號，起訴案號：台灣台中地方法院檢察署九十三年度偵字第四
０七四、七二七六號），提起上訴，本院判決如下：
    主  文
原判決撤銷，發回台灣高等法院台中分院。
    理  由
本件原判決撤銷第一審所為上訴人甲○○、乙○○之科刑不當判
決，改判仍以想像競合犯之例，從一重論處上訴人等共同犯強盜
罪而故意殺人罪刑（均處死刑，褫奪公權終身），固非無見。
惟查：(一)、民國（下同）九十二年二月六日修正公布，於同年九
月一日施行之刑事訴訟法第一百五十五條第二項規定無證據能力
，未經合法調查之證據，不得作為判斷之依據。又刑事訴訟法上
相關被告詰問證人權利之規定，乃屬其防禦權之一種，除該證人
有客觀上不能到庭情形外，自應於審判中傳喚其到場依法定程序
具結陳述，使被告有與之對質詰問之機會，以確保其詰問權，並
藉以發現實質之真實，否則如僅提示該證人審判外之陳述筆錄或
告以要旨，被告之對質詰問權即無從行使，無異剝奪渠等訴訟上
之防禦權，且有害於實體真實之發現，所踐行之訴訟程序，即難
謂為適法，此觀之刑事訴訟法第一百六十三條第一項、第一百六
十六條第一項及第一百六十六條之六第一項規定法旨自明。本件
原判決理由二之１、２、３、４援引證人黃罔市，黃罔市之女余
秀枝，之子余國源及證人鄒金鳳等人於警訊中之供述作為認定上
訴人甲○○、乙○○二人犯罪事實之依據（原判決第八頁至第十
頁）。但查原審均未傳喚證人黃罔市等人到庭依法定程序具結陳
述，使上訴人等未有與之對質詰問之機會，竟單僅提示第一審九
十三年九月十四日之審判筆錄載述上訴人等對證人黃罔市四人之
供述有何意見，資作論斷之依據，惟檢視上開筆錄之記載，亦未
直接言明係指其四人於警訊時之所言（見第一審卷第一八八頁至
第一八九頁）。況稽之上訴人甲○○於原審九十四年三月七日下
午行準備程序（見原審卷第一０二頁），及同年四月十九日審判
期日均當庭言詞聲請傳訊證人黃罔市（見原審卷第二三六頁）。
原審認有必要，於審判期日又已傳訊黃罔市（見原審卷第二一四
頁、第二一八頁），然卻未待證人黃罔市到庭踐行交互詰問具結
陳述，即率採其警訊中之供述作為上訴人等犯罪之證據，核與上
揭規定不符，其採證之運用，已難謂於法無違。(二)、再者，當事
人在審判期日前或審判期日，聲請調查之證據，如法院未予調查
，又未認其無調查之必要，以裁定駁回之，或亦未於判決理由內
予以說明，其所踐行之訴訟程序，即難謂非違法。卷查上訴人乙
○○於九十四年三月七日下午原審行準備程序時當庭聲請傳訊台
中市警察局第五分局小隊長陳春霖到庭藉資查明甲○○所言與事
實不符（見原審卷第一０二頁）。原審對此竟恝置不問，於判決
內亦未說明其何以不予傳訊理由，即行判決，亦嫌速斷，並不足
以昭折服。上訴意旨執此指摘原判決不當，非無理由，應認原判
決有撤銷發回更審之原因。
據上論結，應依刑事訴訟法第三百九十七條、第四百零一條，判
決如主文。
中　　華　　民　　國　九十四　年　　八　　月　 十一 　日
                      最高法院刑事第八庭
                          審判長法官  呂　潮　澤
                                法官  吳　昆　仁
                                法官  孫　增　同
                                法官  吳　昭　瑩
                                法官  趙　文　淵
      本件正本證明與原本無異
                                      書  記  官
中　　華　　民　　國　九十四　年　　八　　月　 十五 　日
                                                      V
